【裁判字號】    92,台上,1368
【裁判日期】    920320
【裁判案由】    偽造有價證券
【裁判全文】
最高法院刑事判決                              九十二年度台上字第一三六八號
    上  訴  人  甲○○
    選任辯護人  楊清安律師
                蔡進欽律師
                蔡弘琳律師
右上訴人因偽造有價證券案件，不服台灣高等法院台南分院中華民國八十九年十一月
八日第二審更審判決（八十九年度上更(一)字第四四一號，起訴案號：台灣台南地方法
院檢察署八十六年度偵字第九二八八號），提起上訴，本院判決如左：
    主  文
上訴駁回。
    理  由
按刑事訴訟法第三百七十七條規定，上訴於第三審法院，非以判決違背法令為理由，
不得為之。是提起第三審上訴，應以原判決違背法令為理由，係屬法定要件。如果上
訴理由狀並未依據卷內訴訟資料，具體指摘原判決不適用何種法則或如何適用不當，
或所指摘原判決違法情事，顯與法律規定得為第三審上訴理由之違法情形，不相適合
時，均應認其上訴為違背法律上之程式，予以駁回。本件原判決認定上訴人甲○○招
集互助會，於民國八十四年十一月十五日受讓第二會之官銘章標得會款。竟未得官銘
章之同意，以官銘章之名義，偽造發票日為八十四年十一月十五日，面額新台幣一萬
元之本票二十張，並於本票上以自己之指印蓋於本票之上，偽造官銘章之署押，交付
予韓銘瑞等二十名活會會員等情。係以上開簽發本票之事實，為上訴人坦承，而官銘
章於偵審中分別證稱：「（問：你有否同意他用你之名開本票？）我的意思是將會讓
給他，錢拿回來，未曾談過用我的名義開本票。」（見偵查卷第十七頁反面）、「（
問：對你在偵查所陳述他並沒有要用你的名義開本票？）沒錯，他並沒有說。」、「
（問：原審你所陳述的是他本來有向你說，我也有同意？）他是沒有向我說，但我是
有看見的。我去他家確實有看到。在原審我所陳述的是不對的。」、「（問：他是並
沒有說要用你的名義開本票，但在開票時你是有看到？）是的，他在開票時我是有看
到。」、「（問：你有同意他簽你的本票？）是經過很久後，他才說，……。」、「
（問：你當初有無明確同意他簽你的名字？）……，是過很久他才來說的。」等語，
復有互助會會員名冊及本票影本各一紙附卷可稽。並以上訴人辯稱經官銘章同意始簽
發本票，及證人官銘章於第一審及原審審理時翻異前詞，改稱：上訴人簽發其名義之
本票已得其同意云云，為不可採取，於理由內詳予指駁說明。因認第一審適用刑法第
二百零一條第一項之規定，論處上訴人意圖供行使之用，而偽造有價證券罪刑，為無
不合，予以維持，駁回上訴人在第二審之上訴，已詳述其所憑之證據及其認定之理由
。所為論斷與卷內證據資料相符，從形式上觀察，並無何違法情形存在。上訴意旨略
以：官銘章既將互助會之權利義務全部讓與上訴人，讓與之內容自應包含以官銘章名
義簽發本票以收取會款，則上訴人以官銘章名義簽發本票以收取會款，並無逾越受讓
權利及義務之範圍。而官銘章亦陪同上訴人向其他會員收取會款，可認定官銘章讓與
互助會權利包含簽發本票，上訴人主觀上亦無偽造本票之故意。原判決未對此一事實
詳加勾稽，僅以上訴人與官銘章二人就事件同意日期有出入，即摒棄有利上訴人之證
據而不採取，自有判決不備理由之違法等語。惟查原判決已敘明依據官銘章於偵審中
之供述，足以認定官銘章並未事前同意上訴人簽發本票。且讓與互助會會員之權利，
並不當然包含受讓人得以讓與人之名義簽發票據。上訴意旨執以主張其有權簽發本票
，自屬無據。上訴意旨，並未依據卷內資料具體指摘，徒憑己見，仍執陳詞，就原判
決明白論斷之事項，及原審認事採證職權之行使，任意指摘。泛言原判決理由不備及
有適用法則不當之違法，或為單純事實之爭執，自非適法之第三審上訴理由。其上訴
違背法律上之程式，應予駁回。
據上論結，應依刑事訴訟法第三百九十五條前段，判決如主文。
中      華      民      國    九十二    年      三      月     二十     日
                              最高法院刑事第六庭
                                  審判長法官  吳  雄  銘
                                        法官  池  啟  明
                                        法官  石  木  欽
                                        法官  郭  毓  洲
                                        法官  吳  三  龍
      右正本證明與原本無異
                                              書  記  官
中      華      民      國    九十二    年      三      月    二十四    日


司法院資訊處製作；財團法人民間司法改革基金會備份。
